【裁判字號】    94,上易,2153
【裁判日期】    950112
【裁判案由】    妨害公務等
【裁判全文】
臺灣高等法院刑事判決                94年度上易字第2153號
上  訴  人  臺灣新竹地方法院檢察署檢察官
上  訴  人
即  被  告  丙○○
選任辯護人  喬國偉律師
上列上訴人因被告妨害公務等案件，不服臺灣新竹地方法院93年
度易字第247號，中華民國94年10月26日第一審判決（起訴案號
：臺灣新竹地方法院檢察署93年度偵字第2344號），提起上訴，
本院判決如下：
    主  文
上訴駁回。
    事  實
一、丙○○於民國93年4月14日晚上11時25分許，騎乘車號YXP-7
    00號機車，搭載其妻王佳萍，行經新竹縣竹北市○○○路與
    博愛街交岔路口時，因未戴安全帽而為當時在該路段執行巡
    邏勤務之新竹縣警察局竹北分局竹北派出所員警陳智琳、乙○○攔查，陳智琳、乙○○於攔檢過程中，因聞到丙○○身
    上有酒味及察覺其有些許酒意，遂請丙○○配合進行呼氣酒
    精測試，在等待酒測器之際，丙○○竟基於侮辱公務員及妨
    害公務暨毀損之犯意，當場向執行職務之陳智琳、乙○○侮
    罵：「敗類」等語，當場侮辱陳智琳、乙○○，並動手搶下
    乙○○私人所有作為蒐證使用之錄音機，將錄音帶從錄音機
    內拿出後，扯斷錄音帶內之磁帶，而毀損該錄音機及其內之
    錄音帶，足以生損害於乙○○，以此強暴方法妨害陳智琳、
    乙○○執行職務。嗣經陳智琳、乙○○及隨後趕到現場支援
    之員警甲○○三人合力將丙○○以現行犯逮捕，欲將丙○○
    押解上警車並帶回警局偵訊時，丙○○接續前述侮辱公務員
    之犯意，以「幹你娘」之字語當場辱罵依法執行職務之陳智
    琳、乙○○及甲○○。
二、案經乙○○訴由新竹縣警察局竹北分局報請臺灣新竹地方法
    院檢察署檢察官偵查起訴。
    理  由
一、上揭妨害公務、侮辱公務員及毀損等犯行，業經被告丙○○
    於原審94年10月12日行準備程序及簡式審判程序時均坦承不
    諱，並經證人即攔停被告後遭辱罵之新竹縣警察局竹北分局
    竹北派出所警員陳智琳、乙○○、甲○○等於警訊時證述綦
    詳（見偵卷第8至13頁），復有新竹縣警察局竹北分局現場
    查證報告書暨其所附錄音譯文1紙及被告毀損錄音機、錄音
    帶之照片4幀等在卷可稽（見偵卷第15、18、19頁），被告
    之自白核與事實相符。至被告於本院審理時雖翻異前詞，否
    認上開犯行，辯稱：原審自白是遭法官與檢察官誤導，且毀
    損的錄音帶亦是警員銬手銬時放在伊手上的，伊不知他們有
    錄音設備云云。惟查，被告於原審時供稱：伊沒有妨害公務
    ，也沒有罵髒話，但有說「敗類」，因伊在現場問了三次酒
    測機何時來，聽到對講機傳來趕什麼趕，而且警察之前對伊
    態度亦不好，才回過頭去講「敗類」等語（見原審卷第16頁
    反面至第17頁）；於本院審理時亦自承：因當警員合力要將
    伊以現行犯逮捕時對伊拳打腳踢，伊不是故意罵人「幹你娘
    」等語（見本院卷第27頁），堪認被告確有於員警執行公務
    時，當場口出穢言對員警加以侮辱之犯行。又被告辯稱錄音
    帶是警員將伊之手銬起來後放在伊手上的，伊並不知道他們
    有錄音設備云云，然被告於偵查中已供稱：有毀損警察之錄
    音帶，但不是故意的等語（見偵查卷第25頁），以本案之錄
    音帶內之磁帶被扯斷以觀，必須將錄音帶從錄音機內取出，
    才能扯斷其磁帶，顯係被告故意為之，被告所辯及嗣後更否
    認犯行，自係卸責矯飾之詞，不足採信。本件事證明確，犯
    行堪以認定，應予依法論科。
二、核被告丙○○所為，係犯刑法第135條第1項之對於公務員依
    法執行職務時施強暴罪、同法第140條第1項前段之於公務員
    依法執行職務時當場侮辱罪，暨同法第354條之毀損罪。被
    告於公務員依法執行職務時，先後二次辱罵警員之行為，係
    基於同一侮辱公務員犯意下所為之接續行為，屬實質上一罪
    之接續犯，以一罪論。又被告所犯上開三罪間，有方法、目
    的之牽連關係，為刑法第55條後段之牽連犯，應從一重之對
    於公務員依法執行職務時施強暴罪處斷。原審適用刑法第13
    5條第1項、第140條第1項、第354條、第55條、第41條第1項
    ，罰金罰鍰提高標準條例第1條前段、第2條，審酌被告於員
    警依法執行職務時不予配合，反出言辱罵，恣意毀損他人物
    品，目無法紀，且有助長社會暴戾之氣之虞，並影響員警執
    勤時之士氣，犯罪後一度否認犯行，態度不佳，不宜宣告緩
    刑，兼衡其前於85年底，因車禍致顱內出血，曾住院治療，
    此有行政院國軍退除役官兵輔導委員會高雄榮民總醫院93年
    12月17日高總管字第0930014352號函暨其所附病歷資料查詢
    函覆表、外科病歷出院摘要、財團法人長庚紀念醫院（高雄
    ）分院94年1月7日（93）長庚院高字第3C1775號函暨其所附
    病歷資料等在卷為憑（見原審卷第96至108頁），被告並於
    本案繫屬中，再度因精神疾病就診，亦有東元綜合醫院94年
    1 月24日東密總字第0940000133號函暨其所附病歷1份存卷
    可查（見原審卷第112、113頁），堪認其為腦部疾病所苦，
    尚值同情，且前無任何犯罪紀錄，目前亦有正當工作，有本
    院被告前案紀錄表、臺灣新竹地方法院檢察署刑案資料查註
    紀錄表及新光三越股份有限公司新竹分公司員工在職證明書
    等為據，素行堪稱良好，另有一年僅4個月大之幼女亟待撫
    育等情，亦有戶口名簿1紙可考（見原審卷第161頁），若令
    其入監服刑，將使家庭頓失所依等一切情狀，量處有期徒刑
    陸月，並諭知易科罰金之折算標準，經核認事用法均無不合
    ，量刑亦屬允當。又被告雖曾於85年間因車禍致腦部受傷並
    就醫等情，已如前述，惟其於86年5月起至本案繫屬後之93
    年5 月間止，均無任何就醫紀錄，此據被告坦認無訛，佐以
    被告於警訊時尚能知悉夜間訊問之意義並簽名按捺指印，同
    意員警進行夜間訊問，及檢察官初訊時亦就員警攔檢過程及
    口出穢言等情節供承甚明，應認被告行為時之精神狀態為正
    常，無送鑑定之必要。被告上訴否認犯罪，指摘原判決不當
    ，核無理由；公訴人以被告犯後態度惡劣，濫用訴訟上之權
    利，延滯訴訟進行，而認原審量刑顯屬過輕為由，提起上訴
    ，係就原審法院適法範圍裁量權之行使為爭執，然原審量處
    被告有期徒刑之刑期，已審酌被告之各種犯罪情狀，並無明
    顯失出，上訴亦無理由，均應予駁回。
三、據上論斷，應依刑事訴訟法第368條，判決如主文。
本案經檢察官王安明到庭執行職務。
中    華    民    國    95    年    1     月    12    日
                  刑事第十七庭審判長法  官  鄭 文 肅
                                    法  官  施 俊 堯
                                    法  官  蘇 隆 惠
以上正本證明與原本無異。
不得上訴。
                                    書記官  邵 淑 津
中    華    民    國    95    年    1     月    13    日
附錄：本案論罪科刑法條全文
刑法第135條第1項
對於公務員依法執行職務時，施強暴脅迫者，處3年以下有期徒
刑、拘役或300元以下罰金。
刑法第140條第1項
於公務員依法執行職務時，當場侮辱，或對於其依法執行之職務
公然侮辱者，處6月以下有期徒刑、拘役或100元以下罰金。
刑法第354條
毀棄、損壞前2條以外之他人之物或致令不堪用，足以生損害於
公眾或他人者，處2年以下有期徒刑、拘役或500元以下罰金。


司法院資訊處製作；財團法人民間司法改革基金會備份。
